臺灣高等法院高雄分院民事判決　　　 100年度家上易字第11號
上　訴　人　洪朝欽
訴訟代理人　黃勇雄律師
被 上訴 人　吳榮昌
上列當事人間因請求損害賠償事件，對於民國100 年5 月17日臺
灣高雄地方法院99年度家訴字第267 號第一審判決提起上訴，本
院於100 年8 月31日辯論終結，判決如下：
    主  文
上訴駁回。
第二審訴訟費用由上訴人負擔。
    事 實 及 理 由
一、上訴人主張：兩造於民國98年5 月23日簽訂海外婚姻委託契
    約書（下稱系爭契約）。伊經由被上訴人之介紹，與陳氏金
    銀在越南完成結婚手續，伊並依約給付被上訴人婚姻介紹費
    新臺幣（下同）25萬元。詎陳氏金銀卻反悔迄未來臺與伊團
    聚，被上訴人自應履行保證陳氏金銀來臺團圓之約定，惟經
    伊多此催索，被上訴人均未履約，顯見被上訴人已無能力履
    行保證陳氏金銀來臺之義務，自屬給付不能，造成伊之損害
    。爰依民法第227 條之1 、第226 條規定，求為命被上訴人
    應連帶給付伊25萬元，及自起訴狀繕本送達翌日起至清償日
    止，按年息5%計算之利息，暨聲請附條件假執行宣告之判決
    。（至上訴人於原審請求35萬2000元本息，經原審判決上訴
    人全部敗訴，上訴人僅就其中25萬元本息部分上訴，逾此部
    分未據上訴，業已確定，不另贅列。）
二、被上訴人則以：伊固與上訴人簽訂系爭契約，且於99年3 月
    10日辦妥陳氏金銀來臺簽證，預定陳氏金銀於同月13日來到
    臺灣。惟上訴人竟打電話罵陳氏金銀，陳氏金銀乃要求上訴
    人至越南偕同其至臺灣，上訴人復表示若其至越南，就要毆
    打陳氏金銀家人等語，陳氏金銀及其家人聽聞此言即無法接
    受，嗣上訴人雖寫信道歉，但陳氏金銀家人仍要求上訴人親
    自至越南解釋清楚，而上訴人不願前往，雙方因此僵持不下
    ，陳氏金銀始未來臺。故陳氏金銀未至臺灣與上訴人團聚，
    係上訴人個人所造成，與伊及陳氏金銀無關，自不得請求伊
    賠償其損害等語，資為抗辯。
三、原審判決駁回上訴人之請求，上訴人就其中一部分不服，提
    起上訴，其上訴聲明：(一)原判決關於駁回上訴人請求25萬元
    及其利息之部分廢棄。(二)上開廢棄部分，被上訴人應給付上
    訴人25萬元，及自起訴狀繕本送達翌日起至清償日止，按年
    息5%計算之利息。被上訴人答辯聲明：上訴駁回。
四、兩造不爭執事項：
  (一)上訴人於98年11月2日與越南國人陳氏金銀結婚。
  (二)越南國人陳氏金銀均未入境臺灣。
五、兩造爭執事項：上訴人請求被上訴人連帶賠償25萬元，有無
    理由？經查：上訴人主張其經由被上訴人介紹，於98年11月
    2 日與越南國人陳氏金銀結婚，惟陳氏金銀迄未入境臺灣之
    事實，業據上訴人提出戶籍謄本、系爭契約為證，並有內政
    部入出國及移民署99年11月29日移署資處雅字第0990175226
    號函可稽（原審卷第17、29至31、78至82頁）。而系爭契約
    固約定上訴人至越南與當地越南小姐完婚後，被上訴人保證
    越南新娘一定來臺灣闔家團圓，若越南新娘悔婚，不願來臺
    ，被上訴人應賠償上訴人至越南另娶一位越南新娘，結婚費
    用由被上訴人負責，但有下列特殊情況發生時，上訴人對所
    娶新娘，進行虐待、毆打（不在此限）等語（原審卷第81頁
    ）。惟上訴人自承：伊與陳氏金銀於98年11月2 日辦理結婚
    ，99年1 月面談，後來伊先回臺灣，並於99年3 月1 日辦理
    結婚登記；99年3 月5 日與陳氏金銀電話聯絡時，因語言隔
    閡，產生一些誤會，又於99年3 月10日與被上訴人之妻阮翠
    艷聯絡時，伊確實有說要打陳氏金銀家人之氣話，陳氏金銀
    原訂3 月13日要來臺灣，但沒有來，伊自3 月13日至4 月18
    日期間，有配合被上訴人要求而寫信向陳氏金銀及岳父解釋
    、道歉，被上訴人並希望伊能去越南當面解釋，但因伊父親
    是多障者，母親身體不好，且有2 位小孩要照顧，必須工作
    賺錢，無法去越南，且怕去越南會被對方毆打，所以不敢過
    去，從此就沒有聯絡等語（本院卷第57頁）。所述與被上訴
    人於臺灣高雄地方法院檢察署99年度他字第2325號案件偵訊
    時提出被上訴人發予上訴人簡訊，經檢察官當庭勘驗內容為
    「我是吳榮昌，有關你跟越南太太陳氏金銀之事，今與你岳
    父及外婆商量，他們希望你過去越南一趟把誤會解釋清楚，
    把陳氏金銀帶回去」等語（該卷第80頁），經核大致相符。
    可見係上訴人先表示要毆打陳氏金銀家人，且拒未至越南向
    陳氏金銀家人當面解釋，以取得陳氏金銀諒解及信任，陳氏
    金銀始未來臺灣與上訴人團聚。至上訴人所述其因父親為多
    障者，母親身體不好，且有2 位小孩要照顧，必須工作賺錢
    ，無法去越南云云，惟其既曾至越南娶親，自應能妥善安排
    父母子女生活，而無不能前往越南情事；又所述其怕去越南
    會被對方毆打，所以不敢過去云云，亦屬其個人推測之詞，
    並無實據以資證明，尚難據此為拒絕至越南解釋之正當理由
    。準此，陳氏金銀不願來臺係可歸責於上訴人事由所致，上
    訴人請求被上訴人給付債務不履行損害賠償，自屬無據。
六、綜上所述，上訴人依民法第227 條之1 、第226 條規定請求
    被上訴人賠償損害，為無理由，應予駁回。上訴人之訴既經
    駁回，其於原審假執行之聲請亦失所附麗，應併予駁回。原
    審為上訴人敗訴之判決，及駁回其假執行之聲請，理由雖有
    未當，惟結論與本院認定結果並無二致，仍應予維持。上訴
    意旨指摘原判決不當，求予廢棄改判，為無理由，應予駁回
    。本件事證已臻明確，兩造其餘攻擊防禦方法及舉證，核與
    判決結果不生影響，爰不予論述，附此敘明。
據上論結：本件上訴為無理由，依民事訴訟法第449 條第2 項、
第78條，判決如主文。
中    華    民    國   100    年    9     月    14    日
                            家事法庭
                                審判長法官  蔡明宛
                                法      官  曾錦昌
                                法      官  魏式璧
以上正本證明與原本無異。
本判決不得上訴。
中    華    民    國   100    年    9     月    14    日
                                書  記  官  林佳蓉